臺灣臺北地方法院刑事裁定　
111年度聲字第336號

聲  請  人
即  被  告  蔡昊宸（原名：蔡昱彤）



選任辯護人  陳士綱律師
            張秉鈞律師
            李大偉律師
上列聲請人即被告因聲請發還扣押物案件，本院裁定如下：
    主  文
聲請駁回。
    理  由
一、聲請意旨略以：聲請人即被告蔡昊宸（原名：蔡昱彤）前經
    本院以106年度金重訴字第23號（聲請狀誤載為106年度聲扣
    字第60號，應予更正，詳後述）裁定扣押其所有如附表所示
    之銀行帳戶及自用小客車，因聲請人業與被害人陳麗卿、席
    曉蘭成立調解，並將和解金匯款至被害人陳麗卿、席曉蘭指
    定之帳戶，已將犯罪所得予以返還，顯無繼續扣押該等財產
    作為保全將來對於犯罪所得沒收或追徵之必要，故聲請撤銷
    扣押並予以發還。
二、按犯罪所得，屬於犯罪行為人者，沒收之，於全部或一部不
    能沒收或不宜執行沒收時，追徵其價額；所謂犯罪所得，包
    括違法行為所得、其變得之物或財產上利益及其孳息，刑法
    第38條之1第1項前段、第3項、第4項有明文規定。從而可知
    ，行為人因違法行為所得及變得之物，依法即應予以沒收，
    若應沒收之物有全部或一部不能沒收或不宜執行沒收之情事
    ，即得追徵其價額。又可為證據或得沒收之物，得扣押之；
    為保全追徵，必要時得酌量扣押犯罪嫌疑人、被告或第三人
    之財產；扣押物若無留存之必要者，不待案件終結，應以法
    院之裁定或檢察官命令發還之，刑事訴訟法第133條第1項、
    第2項、第142條亦定有明文。所謂扣押物無留存之必要者，
    乃指非得沒收之物，且又無留作證據之必要者，始得依前述
    規定發還，倘扣押物尚有留存之必要者，即得不予發還。
三、經查：
　㈠聲請人即被告蔡昊宸（原名：蔡昱彤）因犯刑法第339條第1
    項詐欺取財、第339條之4第1項第3款三人以上共同犯詐欺取
    財罪、銀行法第125條第1項後段非法經營銀行業務罪及組織
    犯罪防制條例第3條第1項後段參與犯罪組織罪等案件，經檢
    察官提起公訴，於民國106年10月16日繫屬本院，現正由本
    院以106年度金重訴字第23號審理中，其於偵查中，經法務
    部調查局臺北市調查處處長萬家佛（下稱臺北市調處處長萬
    家佛）聲請本院於106年8月11日以106年度聲扣字第60號裁
    定扣押聲請人所有如附表所示之財產及其在聯邦商業銀行帳
    戶內之存款金額，嗣經聲請人提起抗告，由臺灣高等法院於
    106年11月6日裁定撤銷發回本院，本院認其偵查程序業已終
    結且正由本院審理中，則臺北市調處處長萬家佛向本院聲請
    裁定扣押聲請人之財產，既經發回本院受理，是其聲請已非
    屬偵查中之強制處分，其聲請並非合法，而由本院於107年4
    月9日以106年度聲扣更一字第11號裁定駁回其聲請。惟於此
    之前，本院因認該聲請扣押之案件，經臺灣高等法院裁定撤
    發回本院之際，該案業經檢察官起訴並已繫屬本院，是本院
    乃先於107年3月20日以106年度金重訴字第23號裁定扣押聲
    請人所有如附表所示之財產在案，經核閱本院上開案卷無訛
    。
　㈡嗣聲請人於本院審理時，已於110年10月5日，分別與被害人
    陳麗卿、席曉蘭成立調解，願各支付新台幣（下同）12萬元
    與被害人等，且已履行完畢等情，有聲請人及其選任辯護人
    提出之本院110年度司刑移調字第353號、第359號調解筆錄
    影本各1紙及郵政跨行匯款申請書影本6紙在卷可按，固堪信
    屬實。
　㈢然本院審酌聲請人涉犯上開罪嫌，業經檢察官提起公訴，現
    正由本院審理中，依檢察官起訴意旨，聲請人涉嫌與其他同
    案被告，共同詐欺被害人陳麗卿、席曉蘭之金額，各為106
    萬8,000元、589萬8,000元，顯逾聲請人各與被害人陳麗卿
    、席曉蘭成立調解並已返還之金額，況依現存證據資料，該
    等扣押之財產與本案顯具關連性，且本案尚待進行審理程序
    ，以資認定聲請人之犯罪所得之數額，以及該等扣押之財產
    是否確為聲請人犯罪所得變得之物，而可能由本院宣告沒收
    之。從而，為保全將來執行沒收或追徵其價額之可能，乃認
    有繼續扣押必要，不宜逕予發還，應俟本案判決確定後，由
    執行檢察官依法處理為宜。綜上，本件聲請人聲請撤銷扣押
    其所有如附表所示之銀行帳戶及自用小客車並予以發還，尚
    難准許，應予駁回。
四、依刑事訴訟法第220條，裁定如主文。
中　　華　　民　　國　　111 　年　　5 　　月　　9 　　日
　　　　　　　　　刑事第十七庭  審判長法  官  劉慧芬
                                      法  官  何孟璁
                                      法  官  彭慶文
上正本證明與原本無異。
如不服本裁定，應於裁定送達後5日內向本院提出抗告狀。因疫
情而遲誤不變期間，得向法院聲請回復原狀。
                                      書記官  王聖婷
中　　華　　民　　國　　111 　年　　5 　　月　　10　　日
附表：
 應  受  扣  押  人    財      產      標      示 帳            號  查詢截止日期 帳    戶    餘    額 蔡昱彤 Z000000000 第一商業銀行北投分行 00000000000 106年12月28日 新臺幣208,383元   第一商業銀行建成分行 00000000000 107年1月3日 新臺幣4,316元   台北富邦商業銀行北投分行 000000000000 106年12月28日 新臺幣878元   臺灣新光商業銀行丹鳳分行 0000000000000 106年12月27日 新臺幣81元   國泰世華商業銀行忠誠分行 000000000000 107年1月2日 新臺幣17元   陽信商業銀行北投分行 000000000 106年12月27日 新臺幣4元   中華郵政股份有限公司 00000000000000 106年12月27日 新臺幣6,307元   中國信託商業銀行天母分行 000000000000 106年12月28日 新臺幣422,697元   車號000-0000號車輛